【裁判字號】    95,交易,525
【裁判日期】    951229
【裁判案由】    公共危險
【裁判全文】
臺灣板橋地方法院刑事判決             95年度交易字第525號
聲  請  人  臺灣板橋地方法院檢察署檢察官
被      告  甲○○
上列被告因公共危險案件，經檢察官提起公訴（95年度偵字第21
736 號），本院認為不得以簡易判決處刑，改依通常程序審理，
判決如下：
    主  文
甲○○無罪。
    理  由
一、公訴意旨略以：被告甲○○於民國95年09月12日晚上07時50
    分許，明知先前飲用酒類，已不勝酒力而無法安全駕駛動力
    交通工具，竟仍駕駛車牌號碼7A─7143號自用小貨車，於途
    經臺北縣三重市○○○○道時，不慎與丙○○所駕駛，搭載
    其配偶乙○○之車牌號碼870-LM營業小客車發生撞擊，致使
    乙○○受有胸部、背部挫傷之傷害（過失傷害部分未據告訴
    ）。經警前往處理並測得其呼氣酒精濃度達0.41MG/L，因認
    被告涉犯刑法第185 條之3 服用酒類不能安全駕駛動力交通
    工具而駕駛之罪嫌。
二、按犯罪事實應依證據認定之，無證據不得認定犯罪事實；又
    不能證明被告犯罪者，應諭知無罪之判決，刑事訴訟法第15
    4 條第2 項、第301 條第1 項分別定有明文。次按法院對於
    檢察官聲請簡易判決處刑案件，於審理後認應為無罪、免訴
    、不受理或管轄錯誤判決之諭知者，應適用通常程序審判之
    ，刑事訴訟法第451 條之1 第4 項第3 款、第452 條亦分別
    定有明文。又認定不利於被告之事實，須依積極證據，茍積
    極證據不足為不利於被告事實之認定時，即應為有利於被告
    之認定，更不必有何有利之證據，有最高法院40年臺上字第
    86號、30年上字第816 號判例可資參照。而認定犯罪事實所
    憑之證據，無論為直接證據或間接證據，其為訴訟上之證明
    ，須於通常一般之人均不致於有所懷疑，而得確信其為真實
    之程度者，始得據之為有罪之認定，倘其證明尚未達到此一
    程度，而有合理性懷疑之存在時，即無從為有罪之確信，亦
    有最高法院76年臺上字第4986 號 判例可資參酌。次按服用
    酒類，不能安全駕駛動力交通工具而駕駛者，應受刑罰制裁
    ，刑法第185 條之3 固有明定，惟該條所稱之「不能安全駕
    駛」，為具體之危險態樣，因之，是否已達此程度自應綜合
    審究各種客觀存在之情事，尤其係行為人所呈顯言行舉止之
    穩定度為斷，要不得僅以酒精濃度測試結果為唯一之認定標
    準。
三、經核公訴人認被告甲○○涉犯刑法第185 條之3 服用酒類不
    能安全駕駛動力交通工具而駕駛，係以刑法第185 條之3 案
    件測試觀察紀錄表、酒精測定紀錄表、道路交通事故調查報
    告表(一)、(二)、道路交通事故現場圖、汽機車駕駛人酒後生理
    協調平衡檢測紀錄表、現場照片7 張附卷為其主要論據。
四、訊據被告甲○○固坦承於飲用酒類後駕駛自用小貨車之事實
    ，惟堅決否認有酒後不能安全駕駛動力交通工具而駕駛之犯
    行，辯稱：伊不是因喝酒影響駕駛而肇事，伊係因當時下雨
    、道路維修及工作疲勞，所以才於轉彎時不慎駛入對向車道
    ，撞擊丙○○所駕駛之營業小客車等語。經查：被告於事發
    後經警測得其吐氣所含酒精成分每公升0．41 毫克，有酒精
    測定紀錄表1 紙在卷為憑（見偵查卷第32 頁） ，雖可認其
    有飲酒後駕車之情事，惟證人即警員李文萌於本院審理中結
    證稱：「（你認為被告有不能安全駕駛的理由？）因為他跨
    越雙黃線，闖入對向車道發生車禍，我請同事幫我先作觀測
    表，我的同事說被告朗讀1001至1030的部分沒有合格，其他
    部分大部分都可以，我覺得被告是很緊張，剛開始我以為他
    走路不穩，但他說他的腳有受傷，在現場的時候，我有叫他
    過來，但不知道是不是他害怕酒測還是恍神，所以反應比較
    慢。」、「（你們在幫被告做生理協調平衡檢測時，被告可
    以直線步行10公尺？）可以，腳也可以抬離地30公分停止30
    秒不動，也可以畫同心圓。」、「（觀察紀錄裡面說被告有
    含糊不清、意識模糊的情形，為何？）我在現場的時候叫他
    過來，但他還是往車子那邊走，他當時還在講電話，我有大
    聲喊他，但他不知道是不是因為講電話沒有聽到，還是因為
    害怕酒測，所以沒有立即過來酒測。」、「（當時天候狀況
    如何？有無下雨？）有下點小雨，地上有點濕，光線昏暗，
    因為那邊是堤外便道．．．。」等語（見本院95年11月8 日
    訊問筆錄）。而依刑法第185 條之3 案件測試觀察紀錄表及
    汽機車駕駛人酒後生理協調平衡檢測紀錄表之記載，被告並
    無腳步不穩、手腳顫抖、語無倫次、呆滯木僵、多話、泥醉
    ，且也能直線步行10公尺後迴轉回原地、雙腳併攏，兩手貼
    緊大腿，將腳抬高離地15公分，並停止不動30秒、雙腳併攏
    雙手向前平伸，閉眼輪流使用左右手的手指指尖觸摸鼻尖、
    用筆在兩個同心圓之間的0.5 公分環狀帶內，畫另1 個圓等
    情，有該觀察紀錄表及酒後生理協調平衡檢測紀錄表各1 紙
    在卷可稽（見臺灣板橋地方法院檢察署95年度偵字第2173 6
    號偵查卷第13頁、第14頁）。又車禍發生後，被告甲○○亦
    在場協助維持交通，此亦據證人李文萌於本院訊問時證述屬
    實（見本院95年11月8 日訊問筆錄），故被告甲○○雖有飲
    酒，惟其精神狀況良好，可徵酒精對其意思力、認知力及行
    為控制力不生影響，與常人相較，並無稍顯薄弱之處。職是
    ，自不能以其駕駛自用小貨車過失肇事致人受傷，即遽認被
    告已因飲酒而達於不能安全駕駛之程度，公訴人所舉證據，
    不足以證明被告有酒後不能安全駕駛動力交通工具而駕駛之
    犯行，此外，復查無其他積極證據足認被告確有上開之犯行
    ，不能證明被告甲○○犯罪，依首開說明，本院自應為無罪
    之諭知。
據上論斷，應依刑事訴訟法第452 條、第301 條第1 項，判決如
主文。
本案經檢察官郭季青到庭執行職務。
中    華    民    國    95    年    12    月    29    日
             交 通 法 庭  審判長 法  官  許必奇
                                 法  官  陳明偉
                                 法  官  曾正耀
以上正本證明與原本無異。
如不服本判決，應於判決送達後10日內，向本院提出上訴狀。
                                 書記官  陳淑怡
中    華    民    國    95    年    12    月    29    日


司法院資訊處製作；財團法人民間司法改革基金會備份。
